# 公司改制

提问人：zoujiecpa 时间：2010-11-22 11:31:13
请教陈老师：公司改制时，有限责任公司整体变更为股份公司，原计入可供出售金融资产公允价值变动应如何处理？谢谢！！！

回答人：chenyiwei
回复 楼主 zoujiecpa 的帖子如果是不改变企业组织形式情况下，以资本公积转增资本，则尚未转入损益的其他综合收益项目是不可以转增资本的。但是你所述的情况是公司变更组织形式，以基准日经审计的帐面净资产整体折股变更为股份有限公司，此时这部分资本公积就要纳入折股净资产的范围，否则就不是“整体变更”。 不过这样做确实会产生一个问题，即以后这部分可供出售金融资产对外出售时，这部分已经折为股本的基准日前累计的其他综合收益项目如何处理。对此目前尚无一个公认的解决方案。我的意见是：既然在此类折股中保持各项资产、负债的历史成本基础不变，强调会计主体的延续性，则仍可从“资本公积——其他资本公积”中相应转出到损益，即使这样会导致“资本公积——其他资本公积”出现负数。

回答人：chenyiwei
回复 地板 无意随风 的帖子这种问题处理所应当遵循的基本原则是：会计主体的延续性原则（因此各项资产、负债的帐面价值保持不变）。虽然由于法律上的要求，在变更公司形式时，将这部分其他综合收益形成的资本公积也一并折合为股本（否则就不符合“整体折股变更”的要求），但其中所包含的增值并未实现，因此不应转入损益（也不应由资本公积直接转入未分配利润），而是到相关的可供出售金融资产处置时，按照常规处理方法从其他资本公积转入损益。这种做法会导致“其他资本公积”出现负数余额，但这个问题似乎没有更好的解决方案。

回答人：chenyiwei
回复 9 楼 无意随风 的帖子重要性原则是另一个层次的问题。我们讨论的首先是会计原则和会计政策问题。在明确应遵循的会计政策和会计原则的基础上，对于实务中出现的一些未遵循这些原则、政策的处理，再考虑其影响是否不重大而接受这样的处理。

回答人：chenyiwei
回复 11 楼 xiang.wu 的帖子个人理解，这两种操作涉及基准日后原有限公司的股本结构（或可供折股的净资产额）的变动，会直接影响到依据基准日经审计和评估后的净资产状况制定的折股和变更方案，因此是不可行的，需要重新确定基准日后履行审计和评估程序，相应修订原先的折股方案。

回答人：chenyiwei
回复 15 楼 ratxiao 的帖子其他综合收益需在以后年度才能确认为损益，但并不意味着这是负债，实际上这不符合负债的定义，与完全基于配比原则而确认的与政府补助相关的递延收益还是有区别的。其他综合收益是资产负债表观的体现，而递延收益体现的还是传统的利润表观。 由于此过程中涉及公司形式变更问题，所以个人理解需要一些特殊处理（即使这种方法在不改变公司形式的转增中是不允许出现的）。 这并不是财务、会计问题，而是法律问题，解决的最根本方法是有关立法机关通过法律解释明确这一问题的处理。

回答人：chenyiwei
回复 17 楼 ratxiao 的帖子这个问题大家可以各自保留自己的意见。最终的处理结果还是要主管部门发文明确的。

提问人：chenyiwei 时间：2010-11-26 17:44:21
我理解不行,两者基础不同。“按评估增值入账式的改制处理”实际上是切断了改制前后会计主体的延续性，而公司整体变更的改制是改变公司的组织形式，并不切断会计主体层面的经济联系。

回答人：chenyiwei
回复 20 楼 听涛观海 的帖子我理解不行,两者基础不同。“按评估增值入账式的改制处理”实际上是切断了改制前后会计主体的延续性，而公司整体变更的改制是改变公司的组织形式，并不切断会计主体层面的经济联系。

回答人：chenyiwei
回复 22 楼 胖狐狸 的帖子如果照你的做法处理，存在的问题是：如果认为对可供出售金融资产等涉及其他综合收益的项目，是作为改制日视同处置处理，将其改制基准日累计的公允价值变动视同已经实现，改制日的公允价值作为新的成本基础，这就与其他资产、负债保持历史成本基础的做法和理论基础不一致。

回答人：chenyiwei
回复 26 楼 胖狐狸 的帖子这个问题只能说是法律法规的缺陷。目前的以经审计的帐面净资产折股的方法是在新准则生效之前就已经延续下来的，最早是证监会在 2001 年发布的第 2 号《股票发行审核标准备忘录》（现已停止执行）中提出的，但当时在《企业会计制度》的背景下，不存在这种由公允价值计量形成的其他综合收益。（但当时也存在接受非现金捐赠、股权投资准备等按照当时规定认为“尚未实现”，作为所有者权益的一种准备，不能转增资本的资本公积，但当时的做法也是在整体变更时把这些资本公积一并折合为股本。）